【裁判字號】    88,易,3273
【裁判日期】    890324
【裁判案由】    恐嚇
【裁判全文】
臺灣臺北地方法院刑事判決                        八十八年度易字第三二七三號
    公  訴  人  臺灣臺北地方法院檢察署檢察官
    被      告  丁○○
    選任辯護人  吳家業
右列被告因恐嚇案件，經檢察官提起公訴（八十八年度偵字第一四一八四、一七二六
一號），本院判決如左：
    主  文
丁○○共同以加害生命之事，恐嚇他人，致生危害於安全，處有期徒刑伍月，如易科
罰金，以佰元折算壹日。
    事  實
一、丁○○於民國八十七年九月間，與乙○○合資向蕭素華購買臺北市○○○路○段
    六六巷二二弄二二號一樓之法拍屋及其坐落土地，並登記為乙○○之妻林韋伶所
    有，因該屋由甲○○承租使用，租期迄民國一０一年六月三十日始屆滿，故拍賣
    後，法院並未點交該屋。丁○○為使甲○○搬離俾用益購入之房地，竟夥同姓名
    、年籍不詳之二名成年男子，基於犯意之聯絡，於八十七年九月三十日晚上甲○○夫婦自外返家時，先由該二名男子前往上址門口要求甲○○之妻丙○○搬家，
    其中一名男子更以加害生命之事，向丙○○恫嚇稱：「你胸前沒有裝鐵板，有把
    握活到一百零一年」等語，使傳彩瑩心生畏懼，致生危害於安全；嗣該二名男子
    以電話通知丁○○到場，甲○○將車停妥後，亦返回住處門口，與被告等洽談搬
    遷之事，因商討未果，該二名男子竟再以加害生命之事，向甲○○恫嚇稱：「你
    胸前沒有裝鐵板，有把握活到一百零一年」、「有錢就快拿，不要到最後怎麼死
    都不知道」、「如不搬家會死的很難看」等語，使甲○○心生畏懼，致生危害於
    安全，隨即搬離該處。
二、案經甲○○訴由臺灣臺北地方法院檢察署檢察官偵查起訴。
    理  由
一、訊據被告丁○○坦承在八十七年九月間某日晚間，前往臺北市○○○路○段六六
    巷二二弄二二號一樓，與告訴人甲○○洽談搬遷乙事，惟矢口否認有何恐嚇告訴
    人之犯行，辯稱：八十七年九月二十九日晚上九時許，伊溜狗至臺北市○○○路
    ○段六六巷二二弄二二號附近，鄰人告以甲○○返家，即將狗放回，留下來與甲○○洽談搬遷之事，伊先前未曾見過甲○○，當天向甲○○表示願意支付新臺幣
    （下同）二十萬元請其搬遷，甲○○要求一百萬元搬家費，兩人就價錢問題無法
    達成共識，惟並無出言恐嚇，談話期間，曾見甲○○之妻丙○○在大廈門內探頭
    觀望，後來就關門進去，伊見談不攏，就打手機給乙○○，幾分鐘後，陳冠丰、
    乙○○先後到場，乙○○告以願加十萬元予甲○○，但甲○○不接受，後來雙方
    互留電話即離開，並無甲○○所稱二名不詳男子到場，亦未說如起訴書所載的話
    云云。惟查：
（一）右揭事實，業據告訴人指訴歷歷，且證人丙○○於偵審中均指證：八十七年九
      月三十日晚上返回臺北市○○○路○段六六巷二二弄二二號一樓住處時，我見
      門口堆了一大堆石頭．將之搬離時，有一名喝酒男子過來堵門，並稱等我們等
      了四天，叫我們簽字搬家，並以臺語向我說：「你胸前沒有裝鐵板，有把握活
      到一百零一年」，該男子說要打電話叫老闆來，被告不久即到場，我看到巷口
      還有一人，我先生後來也到門口，該男子推我先生，我覺得他們不懷好意，但
      我先生叫我先進屋，我就先進去，後來我跑到大廈大門處偷看，第一次看到四
      個人（包括我先生），後來進屋打電話給我先生的學生陳冠丰，再出來時，就
      看到五個人（包括我先生），我看到他們推我先生，等陳冠丰到場時，我才進
      屋等語在卷（見八十八年八月十八日偵訊筆錄、本院八十九年二月二十二日訊
      問筆錄）。另證人陳冠丰亦於偵審時到庭結稱：我當天晚上接到丙○○電話後
      ，得知告訴人被人圍住，就趕快駕車前往，約二十分鐘後到場，包括告訴人在
      內，見到五個人，下車時，被告前來搜身，我問發生何事，被告說沒事，我問
      告訴人有無遭毆打，告訴人說沒有，後來有聽到一男子說「我們沒有生命等到
      一百零一年」，並對告訴人說「不要怎麼死的都不知道」等語，乙○○自稱高
      律師，當和事佬，拿了一張紙、一支筆在揮動，我不知道該張紙是什麼，被告
      很少講話等語明確（見八十八年八月十八日偵訊筆錄、本院八十九年二月二十
      二日訊問筆錄）。
（二）參諸告訴人搬離臺北市○○○路○段六六巷二二弄二二號一樓後，數度致函予
      該屋買受人蕭素華、林韋伶、廖信郎等人表明臺北市○○○路○段六六巷二二
      弄二二號一樓房屋係其向前屋主承租，租期迄民國一百零一年始屆滿，有合法
      使用權，並郵寄匯票、支票支付租金或向本院提存所提存租金予各該人等；更
      於林韋伶對其提起遷讓房屋之訴時，到庭表示並無搬離之意思，僅因受被告騷
      擾而暫時離開，承租房屋內尚有所有物置放其內等語，分別有八十七年十一月
      二日、同年十一月十六日、八十八年四月二十一日存證信函、本院八十七年度
      存字第四六五七號、八十八年度存字第二０六二號提存書、本院八十七年度訴
      字第四四０九號民事起訴狀、言詞辯論筆錄、民事判決等附卷可考，足見告訴
      人對於繼續使用臺北市○○○路○段六六巷二二弄二二號一樓承租房屋，其意
      甚堅；另被告與告訴人洽談搬遷時，曾表明願意支付二十萬元之搬家費，惟告
      訴人要求一百萬元搬家費致商討未果，而告訴人嗣後未取分毫搬家費即搬離臺
      北市○○○路○段六六巷二二弄二二號一樓，繼由被告占有使用該屋等情，亦
      為被告所是認，並有電信費收據、對帳單、本院八十七年度訴字第四四０九號
      言詞辯論筆錄等存卷可佐。告訴人與被告原並不相識，亦無怨隙，苟被告未糾
      眾恐嚇告訴人，告訴人實無可能設詞攀誣被告，更無未取分亳而放棄承租房屋
      用益權之理；此由證人陳冠丰於本院調查時結稱：告訴人及其妻傳彩瑩事後向
      我說很害怕，在中秋夜晚上十時、十一時許就搬遷了，是我幫忙搬的，我後來
      問告訴人是否還要再搬剩下的物品，告訴人說跑都來不及了，還搬什麼等語（
      見本院八十九年二月二十二日訊問筆錄），益資明證。
（三）末查，被告聲請傳喚之證人戊○○即臺北市○○○路○段六六巷二二弄二二號
      附近之中國福邸大廈管理員雖到庭附和被告所辯，證稱：我原來並不認識被告
      ，是被告裝潢臺北市○○○路○段六六巷二二弄二二號一樓時，才見過他，他
      二、三個月前來找我作證，我在八十七年九月二十九日晚上九時許，曾見到被
      告與告訴人在臺北市○○○路○段六六巷二二弄二十號前談話，後來告訴人一
      友人，個子不高矮胖者到場後，被告之友人也到場，告訴人之友人我先前見過
      ，因停車問題談過話，後來到場者未穿西裝，手上也未拿東西，加入談話，此
      外，並無他人，他們談話內容我不清楚，我約晚上九點出去巡邏時，看到被告
      與告訴人，我巡邏二十分鐘回來，就見到四個人，十點多再出去巡邏時，還看
      見他們，快十一點回來時，就未見到人，除上開四人外，我未看到別人等語（
      見本院八十九年三月三日訊問筆錄）。惟經本院當庭數次詰問證人何以對於當
      日之事記憶深刻？其僅能答非所問陳稱：「如有人吵架，我們都要報警，那天
      沒有爭執」等語。查一般青壯年者對於發生時間較久之過去事件，已難能詳記
      陳述，證人戊○○為年近七十歲之人，對於一年半以前發生之事件，竟能詳述
      發生日期、時間及細節，已悖常情；尤甚者，依其所述，被告及告訴人等當天
      並未發生爭執，僅站在臺北市○○○路○段六六巷二二弄二十號前談話，既無
      特別足資令人印象深刻之事發生，其焉能對之記憶明確，而為上開證述！其顯
      係被告臨訟請託到庭附和辯詞之人，所言要不可採。再者證人乙○○雖於本院
      調查時到庭結稱：其曾於晚上接到被告電話趕赴臺北市○○○路○段六六巷二
      二弄二二號一樓前，後有一矮胖之人也到場，我當天留完電話就走了，除了我
      、被告、告訴人、及該矮胖之人外，並無他人在場等語（見本院八十九年三月
      三日訊問筆錄）；惟其於偵訊時既已證述：有無他人在場已無印象等語（見八
      十八年八月十八日偵訊筆錄），其豈能於半年後本院訊問時，更能確證並無他
      人在場，證人乙○○於本院所陳要屬迴護被告之詞，不足採信。
  綜上所述，互相勾稽以觀，被告確有夥同不詳男子恐嚇告訴人及丙○○之行為無訛
  。本案事證明確，被告犯行堪以認定，應依法論科。
二、核被告所為，係犯刑法第三百零五條恐嚇危害安全罪。其夥同二名男子，先後向
    告訴人之妻及告訴人恫稱：「你胸前沒有裝鐵板，有把握活到一百零一年」、「
    有錢就快拿，不要到最後怎麼死都不知道」、「如不搬家會死的很難看」等語，
    係基於同一恐嚇犯意下之接續行為，為單純一罪。被告參與共謀，推由姓名、年
    籍不詳之二名成年男子下手實施，應以共同正犯論。其以一行為，恐嚇告訴人及
    告訴人之妻，係侵害該二人之法益，為想像競合犯。爰審酌被告犯罪後飾詞圖卸
    ，未能坦承犯行，恫嚇他人以遂行私慾，危害社會治安，對被害人造成相當危害
    ，暨其生活狀況、品行、智識程度、犯罪之動機、目的、手段及犯罪後之態度等
    一切情狀，量處如主文所示之刑，並諭知易科罰金之折算標準。
據上論斷，應依刑事訴訟法第二百九十九條第一項前段，刑法第二十八條、第三百零
五條、第五十五條、第四十一條，罰金罰鍰提高標準條例第一條前段、第二條，判決
如主文。
本案經檢察官高怡修到庭執行職務
中      華      民      國    八十九    年      三      月    二十四    日
                                    臺灣臺北地方法院刑事第四庭
                                        法  官  吳靜怡
右正本證明與原本無異。
如不服本判決，應於判決送達後十日內，向本院提出上訴狀。
                    書記官  李春松
中      華      民      國    八十九    年      三      月      三十    日


司法院資訊處製作；財團法人民間司法改革基金會備份。
